臺灣臺北地方法院民事判決　　　　　　　　　　　　九十三年度勞簡上字第三六號
　　上　訴　人　瑪莎企業有限公司
　　法定代理人　甲○○
　　訴訟代理人　袁曉君律師
　　複代理人　　劉士昇律師
　　被上訴人　　丙○○
當事人間請求給付資遣費事件，上訴人對於中華民國九十三年四月二十七日臺灣臺北
地方法院臺北簡易庭九十二年度北勞簡字第九八號第一審判決提起上訴，本院於九十
三年十二月八日言詞辯論終結，判決如下：
    主  文
上訴駁回。
第二審訴訟費用由上訴人負擔。
    事實及理由
一、被上訴人起訴主張：被上訴人自八十六年九月一日起，受僱於上訴人，擔任美容
    師，之後曾歷任站前店、公館店、南京店之店長，每月薪資新台幣（下同）九萬
    元，上訴人於九十二年三月初，以業務縮減、人員精減為由，要求被上訴人於九
    十二年三月十五日離職，經被上訴人請求後，上訴人要求被上訴人於九十二年三
    月三十一日離職，惟未依勞動基準法（下稱勞基法）第十六、十七條規定，給付
    五又二分之一個月平均工資之資遣費及十五日之預告工資，扣除上訴人已給付之
    資遣費四萬五千元，爰求為命上訴人給付被上訴人四十九萬五千元之判決。（原
    審判命上訴人應給付被上訴人四十五萬元，並駁回被上訴人預告工資四萬五千元
    部分，上訴人就其敗訴部分，提起上訴，被上訴人就其敗訴部分，未據聲明不服
    而告確定）。而聲明：上訴駁回。
    上訴人則以：上訴人開立被上訴人之離職證明書，其上固記載以業務縮減、人員
    精簡為由，資遣原告，惟此係因被上訴人於離職後，告知被上訴人欲申請勞工保
    險失業給付，要求上訴人出具非自願性離職證明書而開立，與實際離職原因事實
    並不相符，被上訴人所任職之南京店，於九十二年三月份時，並無人員緊縮或業
    務精簡之動作；上訴人於九十二年二月底，因離職員工乙○○之投訴，才知被上
    訴人有收取廠商回扣乙事，上訴人因被上訴人收賄，違反公司規定，情節重大，
    隨即於九十二年三月一日表示解雇被上訴人；上訴人會告知被上訴人以業績不好
    為由解僱，係因被上訴人任職時，曾簽立解雇同意書，上訴人基於便利性，才以
    被上訴人之業績未達要求而要求被上訴人離職，被上訴人之業績並非最差，與勞
    基法第十一條第一項第五款所定勞工確不能勝任工作，並不相符，被上訴人自不
    能請求資遣費；又被上訴人於八十七年八月份是自願離職，工作年資應自八十七
    年九月一日重新起算等語，資為抗辯。而聲明：原判決不利於上訴人部分廢棄，
    右廢棄部分，被上訴人在第一審之訴及假執行之聲請均駁回。
二、被上訴人主張前受僱於上訴人，擔任美容師，之後曾歷任站前店、公館店、南京
    店之店長，每月薪資九萬元，上訴人於九十二年三月初，要求被上訴人於九十二
    年三月十五日離職，經被上訴人請求後，上訴人要求被上訴人於九十二年三月三
    十一日離職，並給付被上訴人四萬五千元之事實，上訴人對此並不爭執，自堪信
    為真實。至被上訴人主張上訴人應依勞基法第十七條規定，給付五又二分之一個
    月平均工資之資遣費等情，則為上訴人所否認，並以前開情詞置辯。經查：
（一）被上訴人主張上訴人於九十二年三月一日，係告知被上訴人，上個月業績不好
      ，要被上訴人離職，被上訴人表示希望可以再盡力試試看，三月十五日，上訴
      人又表示以被上訴人之表現，業績無法達成，要被上訴人當天離職，被上訴人
      表示希望可以留到九十二年三月三十一日以領上半年度年終獎金，上訴人表示
      同意被上訴人留至九十二年三月三十一日即須離職等語（見本院卷第五七頁）
      。證人即上訴人公司總經理伍翠薇亦到庭證稱：九十二年三月初是以被上訴人
      之業績表現未達公司標準為由要被上訴人離職（見原審卷第一九六頁、本院卷
      第七七頁）。足認上訴人於九十二年三月一日係表示被上訴人業績未達上訴人
      公司要求，而解僱被上訴人。
（二）而依上訴人九十二年四月二日開立之離職證明書，其上記載以業務縮減、人員
      精簡為由，資遣原告（見原審卷第一二頁）。被上訴人主張因勞工局說有業
      務縮減、人員精減租約到期，不再經營單點結束營業，這幾個情形，故我
      要上訴人公司股東丁○○照實選一個填。證人丁○○則到庭證稱：九十二年四
      月二日，被上訴人從勞工局來，說她要領失業給付，要我依他的指示填等語（
      見本院卷第七八頁）。足認被上訴人於九十二年四月二日要求上訴人開立離職
      證明書以申請失業給付時，上訴人係表示以業務縮減、人員精簡為由，資遣原
      告。
（三）上訴人雖辯稱；被上訴人有收取廠商回扣乙事，上訴人因被上訴人收賄，違反
      公司規定，情節重大，才於九十二年三月一日表示解雇被上訴人；上訴人會告
      知被上訴人以業績不好為由，係因被上訴人任職時，曾簽立解雇同意書，上訴
      人基於便利性，才以被上訴人之業績未達要求而要求被上訴人離職云云。證人
      林芳筳亦到庭證稱：九十二年二月底，我去找丁○○談保險的事，有告訴她，
      八十九年五月一日以前擔任店長時，廠商會送給店長一些東西，如賄金或商品
      ，當時我不敢收，雅沛說被上訴人有收等語。惟證人伍翠薇到庭證稱：被上訴
      人問我是否還有其他原因，我沒有告訴她，因為公司當初要求我不要為難她，
      而這種事講出來會讓她很難堪，當時公司認為被上訴人收取回扣有證據可查，
      所以沒有以此為由終止勞動契約（見原審卷第一九六頁）。足認上訴人是否因
      被上訴人接受廠商餽贈而欲解僱被上訴人，僅是上訴人內心之動機，上訴人並
      未以此為終止勞動契約之意思表示，而勞基法第十一條及第十二條各款為不同
      之解僱事由，上訴人辯稱係以被上訴人收取廠商回扣，行使兩造勞動契約之終
      止權，並不可取。
（四）上訴人雖又抗辯被上訴人任職之南京店，於九十二年三月份時，並無人員緊縮
      或業務精簡之情形，被上訴人之業績亦非最差，並無勞基法第十一條各款所定
      情形，離職證明書記載離職原因為業務縮減、人員精簡，係因被上訴人欲申請
      勞工保險失業給付，依其要求而記載云云。證人伍翠薇亦到庭證稱：九十二年
      因為經濟不景氣，各分店的業績都有下滑，但被上訴人的店不是最差的等語（
      見本院卷第七八頁）。惟證人丁○○則證稱：九十一年至九十二年上訴人曾經
      有七家分店，華納店是九十一年收的，公館店是九十二年二月收的，．．．，
      被上訴人離職後，上訴人將忠孝店的店長調過來南京店，忠孝店就升一位倉管
      為店長，即店長的數目並沒有減少等語（見本院卷第七七頁）。足見九十三年
      初上訴人解雇被上訴人時，被上訴人擔任店長之南京店，業績確有下滑情形，
      且九十二年二月間上訴人解雇被上訴人前，確實有將公館店結束減縮營業之情
      形，且依證人伍翠薇之證言，上訴人所告知被上訴人解雇之原因，亦係其業績
      表現未達公司標準，被上訴人主張上訴人係因業務緊縮、人員精簡，及上訴人
      業績下滑不能勝任工作而將其解雇，應為可取。況縱認上訴人主張其於九十二
      年三月份並無人員緊縮業務精簡、被上訴人業績亦非最差，並無勞基法第十一
      條各款所定終止契約之原因云云屬實，惟其既於被上訴人離職證明書上記載離
      職原因為業務緊縮、人員精簡，為不實之表示，係主張自己行為之不法，難認
      有值得保護之必要性，而應承擔其不利益。是被上訴人主張上訴人既依勞基法
      第十一條第二、五款規定終止勞動契約，應依勞基法第十七條規定，發給被上
      訴人資遣費，自屬有據。
（五）上訴人另辯稱被上訴人於八十七年三月份請假一個月，八十七年八月份是自願
      離職，工作年資應自八十七年九月一日重新起算云云。按定期契約屆滿後或不
      定期契約因故停止履行後，未滿三個月而訂定新約或繼續履行原約時，勞工前
      後工作年資，應合併計算，勞基法第十條定有明文。查被上訴人固於八十七年
      八月份離職一個月，惟被上訴人既於八十七年九月份即復職，即兩造勞動契約
      停止履行之期間，未滿三個月，依上述規定，被上訴人之年資，自應合併計算
      ，上訴人辯稱被上訴人之工作年資應自八十七年九月一日重新起算，並不可取
      。則被上訴人自八十六年九月一日起至九十二年三月三十一日止，扣除八十七
      年八月份離職一個月，工作年資為五月又六個月，被上訴人主張其月平均薪資
      為九萬元，上訴人對此並不爭執，依此計算，扣除上訴人已給付之資遣費四萬
      五千元，被上訴人請求上訴人給付資遣費四十五萬元，應為可取（90000×5＋
      90000×6／12＝495000，00000－00000＝450000）。
三、綜上所陳，被上訴人依勞基法第十七條規定，請求上訴人給付資遣費四十五萬元
    ，洵屬有據，應予准許。原審判命上訴人如數給付，並依職權宣告假執行，於法
    並無違誤，上訴意旨指摘原判決不當，求予廢棄改判，為無理由。
四、據上論結，本件上訴為無理由，依民事訴訟法第四百三十六條之一第三項、第四
    百四十九條第一項、第七十八條，判決如主文。
中　　　華　　　民　　　國　　九十三　　年　　 十二 　　月　　二十七　　日
                                      勞工法庭審判長法官   張靜女
                                                  法  官   李維心
                                                  法  官   李慈惠
正本係照原本作成
本件不得上訴。
中　　　華　　　民　　　國　　九十三　　年　　 十二 　　月　　二十七　　日
                                                  書記官   林秀娥
